【裁判字號】    89,訴,852
【裁判日期】    900627
【裁判案由】    偽造文書
【裁判全文】
臺灣臺南地方法院刑事判決                          八十九年度訴字第八五二號
    公  訴  人  臺灣台南地方法院檢察署檢察官
    被      告  甲○○
                乙○○
右列被告因偽造文書案件，經檢察官提起公訴（八十九年度偵緝字第四九八號、八十
九年度度偵緝字第四九九號），本院判決如左：
    主  文
甲○○、乙○○均無罪。
    理  由
一、公訴意旨略以：被告甲○○與乙○○係夫妻關係，甲○○原為設在台南市○○路
    四三二之一號之志強旅行社有限公司（下稱志強旅行社）之負責人，明知志強旅
    行社於民國八十七年五月二十二日轉讓予告訴人丙○○後，已不得再使用志強旅
    行社之公司章，詎被告甲○○及乙○○竟共同基於犯意之聯絡，由被告乙○○於
    八十八年十月十三日持被告甲○○所持有原志強旅行社原公司印鑑章及甲○○印
    章，至中華電信股份有限公司（下稱中華電信公司）台灣南區電信分公司台南營
    運處，將未隨公司轉讓予告訴人丙○○，然用戶名稱仍為志強旅行社門號為（○
    六）0000000號之電話，擅自變更用戶名稱為甲○○，足生損害於告訴人
    丙○○及中華電信公司對於電信管理之正確性。因認被告二人均涉有刑法第二百
    十六條、第二百十條之行使偽造私文書罪嫌等語。
二、按犯罪事實應依證據認定之，無證據不得推定其犯罪事實；又不能證明被告犯罪
    者，即應諭知無罪之判決，刑事訴訟法第一百五十四條、第三百零一條第一項分
    別定有明文。
三、本件公訴人認被告二人涉有行使偽造私文書罪嫌，無非以上揭事實，業據告訴人
    指證明確，且有讓渡契約書影本一紙、中華電信公司台南營運處函附之市內電話
    業務申請書影本一紙等資為依據。
四、訊據被告甲○○、乙○○固坦承右揭時、地，共同將該門號電話辦理過戶一情不
    諱，惟堅詞否認有偽造文書之犯行，甲○○辯稱：當初伊與告訴人丙○○的讓渡
    志強旅行社合約並未包括這門（○六）0000000號電話，告訴人也同意這
    件事，所以伊就自己去辦理變更登記，伊主觀上並無偽造文書之意思，是伊請配
    偶即被告林莉均去辦的等語。被告乙○○則辯稱：伊等已依合約將四支電話變更
    給告訴人，其餘的電話應該屬於伊等的，且在八十八年十月十三日告訴人將該門
    電話申請回復用戶為志強旅行社名義前，電話費都是伊等繳的，伊並無偽造文書
    之犯意等語。經查：按告訴人之告訴，係以使被告受刑事訴追為目的，是其陳述
    是否與事實相符，仍應調查其他證據以資審認，最高法院五十二年度台上字第一
    三○○號著有判例。查本件告訴人指稱其與被告甲○○於八十七年五月二十二日
    簽訂將志強旅行社及四線電話讓渡予告訴人乙情，固有該讓渡契約書影本一份在
    卷可稽。然據被告甲○○陳稱：志強旅行社轉讓予告訴人前名下之電話有：（○
    六）二七五一四五、0000000、0000000、0000000、00
    00000、0000000、0000000、0000000等八支電話等
    語（見卷附台灣台南地方法院檢察署八十九年六月十九日訊問筆錄）。參諸上揭
    讓渡契約書中之第三條規定：「上揭價金包含營業財產即原地點之廣告招牌，冷
    氣機二台、音響一組及所使用之四線電話號碼，甲方（甲○○）皆須讓渡予乙方
    （丙○○）」，足見被告甲○○與告訴人間確僅約定移轉該八支電話中之四支電
    話。再者，告訴人於檢察官偵查中亦自陳：被告甲○○已依約移轉四線（支）電
    話給伊等語（見卷附台灣台南地方法院檢察署八十九年六月十九日訊問筆錄）；
    其於本院審理時亦稱：「（問：志強旅行社原有八線電話，然而讓渡書上也只提
    到四線電話，另四線電話當初有無提到？）當時被告有說要轉為私人名下我也同
    意，系爭電話原本不在四線電話中，但後來甲○○說有些電話他的朋友也不要了
    ，有些電話要陸續遷回公司，但並沒有說有那幾線，也沒有特別表明。公司執照
    下來後，我還有去問甲○○，要不要變為私人名義，如果不要的話，我就要去辦
    理公司代表人名義的變更，他回答我說要再看看，後來因為甲○○一直沒消息，
    我就將本案電話代表人變更為我名義，後來甲○○在十月十三號去變更時沒有告
    訴我。」（見本院八十九年七月二十七日訊問筆錄），更見被告甲○○確已依約
    移轉四線電話予告訴人，則系爭（○六）0000000號電話並非應移轉予告
    訴人之標的，甚為明顯。又志強旅行社公司董事長已於八十八年三月十五日申請
    由被告甲○○變更為告訴人丙○○，（○六）0000000號電話，業經告訴
    人八十八年四月十七日，向中華電信公司申請將用戶志強旅行社之負責人變更為
    丙○○，及被告乙○○於八十八年十月十三日持甲○○所持有原志強旅行社原公
    司印鑑章及甲○○印章，至中華電信公司將登記用戶為志強旅行社之（○六）0
    000000號電話，變更用戶名稱為甲○○乙節，固有台灣省政府建設廳八十
    八年三月十五日八八建三字第一三八○四九號函及交通部觀光局八十八年三月四
    日觀業八十八字第○二八七○號函影本各一份及中華電信公司市內電話業務申請
    影本二份在卷可憑。然按偽造變造私文書罪，須具備足以生損害於公眾或他人為
    要件，刑法第二百十條定有明文。查該門號電話既保留被告甲○○使用，不在讓
    渡契約所載移轉告訴人之範圍內，則被告等縱有未經志強旅行社同意，即擅持志
    強旅行社原有之印鑑及原負責人即被告甲○○印章向中華電信公司辦理過戶到被
    告甲○○名下，上開行為是否發生移轉過戶之效力，係民事問題，非本院審究之
    範圍，但該門電話名義上之用戶雖為自強旅行社，實際上係被告甲○○所擁有，
    且一直為其使用中，上開過戶行為對於志強旅行社或公眾並無損害可言。又縱被
    告等有明知不實事項，使承辦過戶登記之中華電信公司人員，登載於職務上所掌
    之文書上，然刑法除處罰明知不實事項，使公務員登載於所掌公文書上之行為外
    （參見刑法第二百十四條），並無處罰明知不實事項使業務員登載於業務上所掌
    文書之規定，是尚難遽入被告等於罪。綜上所述，參互印證，告訴人之指述既與
    事實有出入，尚難遽採。被告等所辯尚非顯違常情，洵堪採信。
六、據上所陳，本件依調查所得證據尚不足以證明被告等確有行使偽造私文書之犯行
    ，此外復查無其他積極證據足資證明被告等有右述犯行，揆諸首開說明，犯罪尚
    屬不能證明，應為無罪之諭知。
據上論斷，應依刑事訴訟法第三百零一條第一項，判決如主文。
中    華    民    國      九十      年      六        月      二十七    日
                              臺灣臺南地方法院刑事第五庭
                                  法官   謝瑞龍
右正本證明與原本無異。
如不服本判決應於送達後十日內向本院提出上訴狀。
                                  書記官 黃國晉
中    華    民    國      九十      年      六        月      二十七    日


司法院資訊處製作；財團法人民間司法改革基金會備份。
